臺灣苗栗地方法院交通事件裁定
原處分機關　交通部公路總局新竹區監理所苗栗監理站
異　議　人
即受處分人　源松通運股份有限公司
法定代理人　葉　蕊
上列異議人即受處分人因違反道路交通管理處罰條例案件，對於
交通部公路總局新竹區監理所苗栗監理站中華民國96年9 月6 日
以竹監苗字第裁54- HC0000000 - 0 號所為之處分（原舉發案號
：臺中縣警察局中縣警交字第HC0000000 號）聲明異議，本院裁
定如下：
    主  文
異議駁回。
    理  由
一、按「貨車裝載貨物不得超過核定之總重量」、「半聯結車：
    總連結重量不得超過35公噸」，道路交通安全規則第79條第
    1 項第1 款、第38條第1 項第3 款第5 目分別定有明文，若
    有違反，應依道路交通管理處罰條例第29條之2 （汽車裝載
    貨物超過核定之總重量、總聯結重量者，處汽車所有人罰鍰
    ，並記汽車違規紀錄1 次，其應歸責於汽車駕駛人時，除依
    第3 項規定處汽車駕駛人罰鍰及依第63條第1 項第2 款規定
    記點外，並記該汽車違規紀錄1 次。汽車裝載貨物超過所行
    駛橋樑規定之載重限制者，處汽車駕駛人罰鍰，其應歸責於
    汽車所有人時，除依第3 項規定處汽車所有人罰鍰及記該汽
    車違規紀錄1 次外，汽車駕駛人仍應依第63條第1 項第2 款
    規定記違規點數2 點。有前2 項規定之情形者，應責令改正
    或當場禁止通行，並處新臺幣1 萬元罰鍰，超載10公噸以下
    者，以總超載部分，每1 公噸加罰新臺幣1 千元；超載逾10
    公噸至20公噸以下者，以總超載部分，每1 公噸加罰新臺幣
    2 千元；超載逾20公噸至30公噸以下者，以總超載部分，每
    1 公噸加罰新臺幣3 千元；超載逾30公噸者，以總超載部分
    ，每1 公噸加罰新臺幣5 千元。未滿1 公噸以1 公噸計算。
    汽車裝載貨物行經設有地磅處所1 公里內路段，未依標誌、
    標線、號誌指示或不服從交通勤務警察或依法令執行交通稽
    查任務人員之指揮過磅者，處汽車駕駛人新臺幣1 萬元罰鍰
    ，並得強制其過磅。汽車駕駛人有第1 項、第2 項情形，因
    而致人受傷者，吊扣其駕駛執照1 年；致人重傷或死亡者，
    吊銷其駕駛執照。）規定處罰。
二、原處分機關處分意旨略以：異議人即受處分人源松通運股份
    有限公司所有車號012 - GF號營業貨運曳引車，於民國96年
    7 月10日13時40分許，載運土石行經臺中縣石岡鄉○○路68
    - 2 號前時，為臺中縣警察局東勢分局警員執行交通稽查勤
    務逕行舉發：「1 、不服稽查（將車門鎖上，人在車內，拒
    下車接受檢查）2 、載運土石，核重35噸，總重52.78 噸，
    超載17.78 噸」之違規，異議人即受處分人於違規通知單所
    載應到案日期內陳述不服舉發，原處分機關爰依道路交通管
    理處罰條例第29條之2 第3 項及違反道路交通管理事件統一
    裁罰基準及處理細則第41條第4 項規定，裁處異議人即受處
    分人罰鍰新臺幣（下同）46,000元，並記違規記錄1 次，罰
    鍰限於96年10月6 日前繳納，並註明上開罰鍰逾期不繳納之
    處分。
三、異議人即受處分人異議意旨則略以：舉發超載理應會同司機
    實際丈量或過磅，並經駕駛人簽結，本件舉發人並未當場攔
    查或指揮司機丈量、過磅，而是前往地磅站取單告發，縱使
    地磅於95年11月2 日有檢定合格，但至今已屆1 年，準確性
    有待商榷，因此聲明異議，請求撤銷原處分云云。
四、經查：
  （一）異議人所有上開車輛，經司機駕駛於上揭時地有承載土
        石達52. 78公噸，超過核載重量35公噸，而有超載
        17.78 公噸之違規事實，有臺中縣警察局舉發違反道路
        交通管理事件通知單影本1 紙及臺中縣警察局東勢分局
        96年8 月6 日中縣東警交字第0960006565號函附經濟部
        水利署中區水資源局石岡壩95及96年度蓄水範圍河淤土
        石案--土石方通運紀錄六聯單及異議人所有上開車輛載
        運土石之相片2 張附卷可稽，而本件逕行舉發所使用之
        過磅地秤，係安裝於經濟部水利署中區水資源局，並於
        95年11月1 日經經濟部標準檢驗局檢驗合格，有效期限
        至96年11月30日等情，亦有前開函附經濟部標準檢驗局
        度量衡器檢定合格證書影本1 紙在卷足參，顯見本件舉
        發警員所參考過磅單所使用之地秤之正確性及準確度，
        應甚值得信賴，而無秤重錯誤之可能。故異議人所有之
        上開營業貨運曳引車，於上揭時、地，其載重總重量達
        52.78 公噸，而有超載17.78 公噸之違規事實，應可認
        定。
  （二）又本件經由舉發員警為會同過磅，而以逕行舉發方式，
        參諸舉發人即任職於交通隊東勢小隊員警賴南彬之說明
        ：「……該部砂石車於職發現時也得知有巡邏車在取締
        砂石車，各將車輛停於路旁，當時職見該砂石車欲將車
        輛停於路旁時便開啟警示燈，鳴警笛示意該砂石車停車
        受檢，但該砂石車於停車後駕駛便坐於駕駛座不願下車
        接受檢查，現場經職敲車門及叫駕駛下車，駕駛還是不
        願下車……」等情，此有臺中縣警察局東勢分局96年8
        月6 日中縣東警交字第0960006565號函附臺中縣警察局
        東勢分局受理民眾違反交通管理事件申訴舉發人說明意
        見表可憑，足見當時異議人所有上開車輛之駕駛人於發
        現巡邏車後即於行駛狀態中靠往路旁停車，於其同時，
        稽查警員並開啟警示器，鳴笛示意該駕駛人停車受檢，
        係異議人公司之司機拒絕下車接受稽查，如非超載，豈
        有不會同過磅，以證明載運之重量？且交通勤務警察或
        依法令執行交通稽查任務人員，開單舉發違反道路交通
        管理處罰條例所列之違規事實，經公路主管機關或警察
        機關所為之裁決處罰，本質上為行政處分，係公務員基
        於職務上權力，依法就特定之具體事件所為，並具有公
        法上效果之單方行政行為，且本件舉發員警與異議人素
        不相識，並無宿怨，亦無仇隙，豈有涉嫌偽造文書之刑
        責，而獨挑選舉發異議人違規之理？因此舉發員警應無
        捏造事實違法取締之理，則執勤員警本其維護交通秩序
        、安全職責所為之舉發，除非異議人提出證據或提供本
        院調查證據之方法，否則異議人前開辯稱，尚難採信。
  （三）綜上所述，異議人即受處分人所有上開車輛於上揭時、
        地有超載17.78 公噸之違規事實，自堪認定，從而，原
        處分機關據以援引道路交通管理處罰條例第29條之2 第
        3 項之規定，為上開處分，核無不當，本件異議為無理
        由，應予駁回。
五、據上論斷，應依道路交通案件處理辦法第19條，裁定如主文
    。
中　　華　　民　　國　　96　　年　　10　　月　　11　　日
                  　　交通法庭  法　官  張珈禎
上列正本證明與原本無異。
如不服本裁定，應於裁定送達後5日內向本院提出抗告狀。
                                書記官  黃雅琦
中　　華　　民　　國　　96　　年　　10　　月　　11　　日
